臺灣高等法院臺南分院刑事判決
110年度交上易字第516號
上  訴  人  臺灣臺南地方檢察署檢察官
被      告  沈良永


上列上訴人因被告公共危險案件，不服臺灣臺南地方法院110年
度交簡上字第127號中華民國110年8月26日第一審判決（聲請簡
易判決處刑案號：臺灣臺南地方檢察署110年度偵字第9280號）
，提起上訴，本院判決如下：
    主  文
原判決撤銷。
沈良永駕駛動力交通工具，吐氣所含酒精濃度達每公升零點二五
毫克以上，處有期徒刑貳月，如易科罰金，以新臺幣壹仟元折算
壹日。緩刑貳年，並應於本判決確定之日起壹年內接受法治教育
課程貳場次。緩刑期間付保護管束。
    事  實
一、沈良永於民國110年3月23日中午12時許起，在臺南市○區○○
    街友人住處飲用高粱酒，於同日12時20分許結束後，明知飲
    酒後吐氣酒精濃度達每公升0.25毫克以上，不得駕駛動力交
    通工具，仍自上開處所，駕駛車號00-0000號自小客車返回
    臺南市○○區○○街00號住處。嗣因停車位置在消防栓旁，經住
    處大樓保全通知沈良永移車，沈良永遂承前同一酒後駕駛動
    力交通工具之犯意，於同日13時25分許，駕駛上開自小客車
    移至○○區○○街00巷0號前，因疏未注意後方狀況，倒車時擦
    撞後方黃明達所停放之車號000-0000號自小客車，經警據報
    前往處理，並於同日13時56分許，測得其吐氣所含酒精濃度
    為每公升0.23毫克（經回推沈良永於同日12時20分許開始駕
    車時之吐氣所含酒精濃度約為每公升0.305毫克）而查獲。
二、案經臺南市政府警察局永康分局移送臺灣臺南地方檢察署檢
    察官偵查後聲請以簡易判決處刑。
    理  由
壹、程序部分
一、被告之自白非出於強暴、脅迫、利誘、詐欺、疲勞訊問、違
    法羈押或其他不正之方法，且與事實相符，得為證據，刑事
    訴訟法第156條第1項定有明文。本件被告於本院行準備程序
    時，供述：其於警詢、偵訊之供述，均無受到強暴、脅迫、
    利誘、詐欺或其他不正方法致無法為自由陳述之情形等語（
    本院卷第43頁），卷內復無具體事證足認檢察官及警察機關
    於製作該等筆錄時，有對被告施以法律所禁止之不正方法，
    並經被告於本院準備程序及審理程序時均同意其警詢、偵訊
    筆錄得作為本案證據（本院卷第42、79、115頁），應認被
    告警詢、偵訊自白之供述均出於任意性而具有證據能力。
二、本判決引為判斷基礎之證人黃明達警詢供述，為被告以外之
    人審判外之傳聞供述證據，均經檢察官、被告於本院準備程
    序時同意作為證據使用（本院卷第42頁），本院審酌該等證
    據作成時情況，尚無違法或不當取證情事，亦無顯不可信或
    證明力過低，而認為適當，依刑事訴訟法第159條之5規定，
    有證據能力。另本判決引用之非供述證據，均依法定程序取
    得，經本院審理時逐一提示而為合法調查，與本案待證事實
    間復具相當關聯性，自得據為裁判基礎。
貳、認定犯罪事實所憑之證據及理由
一、被告於警詢、偵訊時均坦承犯行（警卷第3-8頁，偵卷第10
    頁正反面），於原審矢口否認犯行，辯稱：案發當日是從○○
    街買酒要回家喝，大樓管理員要我移車，我下樓去移車，不
    小心撞到對方（即證人黃明達）的車，對方說沒關係，我就
    上去吃飯喝酒，後來警察來我就下樓，警察叫我酒測。警詢
    及偵訊筆錄記載錯誤，他們聽錯了等語，嗣於本院審理時則
    認罪坦承犯行（本院卷第40、43、80、116頁）。
二、經查：
　㈠被告於110年3月23日13時25分許，駕駛車號00-0000號自小客
    車移車至臺南市○○區○○街00巷0號前，因疏未注意後方狀況
    ，倒車時擦撞後方即證人黃明達所停放之車號000-0000號自
    小客車，經黃明達報警，員警據報到場，於同日13時56分許
    ，測得被告吐氣所含酒精濃度為每公升0.23毫克等情，業據
    被告於警詢、偵查、原審及本院審理時供述無訛，核與證人
    黃明達警詢供述情節相符（警卷第9-11頁），並有臺南市政
    府警察局道路交通事故當事人酒精測定紀錄表、呼氣酒精測
    試器檢定合格證書（警卷第13、15頁）、道路交通事故現場
    圖、道路交通事故調查報告表(一)、(二)、臺南市政府警察
    局舉發違反道路交通管理事件通知單（警卷第17頁）、監視
    器翻拍照片6張、現場及車損照片7張等在卷可佐，此部分事
    實首堪認定。
　㈡被告於原審雖否認犯行，並以前詞置辯，然參照被告於110年
    3月23日警詢供述：「我是於110年03月23日12時許在臺南市
    ○區○○街（詳細地址不清楚），跟朋友喝酒。約喝到12時20
    分許，我就駕車離開。我喝半杯38度的高粱酒。」、「我於
    110年03月23日12時20分許自臺南市○區○○街駕駛9G-8501號
    自小客車離開。我自○區往○○區方向，○○路接○○街要返回住
    家。」、「（你覺得喝酒後有無影響你駕駛車輛？）都沒有
    影響。」、「（你是否知道酒後駕車係違法、違規的行為？
    ）我知道。」（警卷第6-7頁）。嗣於110年5月10日檢察官
    偵訊時供述：「（你於警詢中表示於110年3月23日中午12時
    開始，在臺南市○區○○街朋友住處飲用高粱酒，於12時20分
    許結束後即駕車離開，是否屬實？)實在。」、「（12時20
    分許自○○街朋友住處離開後，有無先前往他處？為何發生交
    通事故時間是13時25分許？）我沒有先前往其他地方，因為
    我回去之後，我將車子放在消防栓旁邊，然後大樓保全打電
    話叫我移車，所以我倒車時才稍微擦撞到別人車子，我從○○
    街朋友家開回○○的住處大約十幾分鐘就到了。」、「（本件
    經回推你於12時20分許從○○街朋友住處駕車離開時，呼氣之
    酒精濃度為每公升0.305毫克以上，已超過每公升0.25毫克
    標準，因認涉有違背安全駕駛罪嫌，是否認罪？）我認罪。
    」、「請求從輕處罰，請給我一次改過自新的機會」等語（
    偵卷第10頁正反面），被告警詢、偵訊時間相隔近一個半月
    ，認罪供述之事實前後一致，與其原審否認犯行之辯解迥異
    ，而被告於本院準備程序時自承警詢、偵訊均無受到強暴、
    脅迫、利誘、詐欺或其他不正方法致無法為自由陳述之情形
    （本院卷第43頁），卷內復無具體事證足認檢察官及員警於
    製作該等筆錄時，有對被告施以法律所禁止之不正方法，被
    告嗣於本院準備程序及審理程序均認罪坦承犯行，因認被告
    警、偵訊自白之供述與本院認罪坦承犯行之供述，與事實相
    符，堪信為真實可採，被告於原審否認犯行之辯解，要屬卸
    責之詞，不足採信。據此，被告飲酒後自臺南市○○街友人住
    處駕駛自小客車上路返回臺南市○○區○○街住處，嗣因將自小
    客車停放在消防栓旁，應大樓管理員要求移車，被告再度駕
    駛自小客車時，不慎擦撞後方證人黃明達停放的自小客車肇
    事，此部分事實亦堪予認定。　
三、按102年6月11日修正刑法第185條之3第1項第1款所規定之不
    能安全駕駛罪，係以「吐氣所含酒精濃度達每公升0.25毫克
    或血液中酒精濃度達0.05%以上」為構成要件。依其立法理
    由之說明，係因不能安全駕駛罪係屬抽象危險犯，不以發生
    具體危險為必要。爰修正原條文第1項，增訂酒精濃度標準
    值，以此作為認定「不能安全駕駛」之判斷標準，以有效遏
    阻酒醉駕車事件發生，故行為人飲用酒類而駕駛動力交通工
    具之情形者，是否已達不能安全駕駛之程度而構成犯罪，自
    應就以酒精濃度標準值予以衡酌，判斷是否已該當於不能安
    全駕駛罪。
　㈠依卷附法務部法醫研究所110年2月17日法醫理字第109002248
    80號函（原審簡上卷第23-25頁）「依據文獻一般正常人在
    飽和性的代謝速率約每小時10~15mg/dL（即0.01-0.015%W/V
    ）；則不飽和性代謝即低於此濃度。若要回溯性計算原始血
    中酒精濃度，依「罪疑則輕」原則，應以每小時10mg/dL（
    即0.01%W/V）計算回溯之。」、「建議要回溯計算酒精濃度
    之原則為：飲用酒精性恆定時，即在服用酒精後達完全吸收
    （約30分至1小時）後。」、「而一般必須為無受傷、健康
    存活個體，如肝臟及相對其他器官如胰臟、腎臟等代謝功能
    正常。」、「回溯性應血中代謝率以每小時10mg/dL（即0.0
    1%W/V）計算回溯之。」、「由國際上血中酒精濃度（mg/dL
    ）為呼氣酒精濃度（mg/L）之2000倍，即酒精濃度10mg/dL
    等同為呼氣酒精濃度0.05mg/L（注意單位不同）」，又參照
    法醫研究所105年8月26日法醫毒字第10500041130號函（本
    院卷第55頁），參閱「A Review of Alcohol Clearance in
     Humans」一文，人體在飲用酒精後，約10分鐘即可在血液
    中檢驗出酒精濃度，約30~90分鐘後血液酒精濃度可達尖峰
    ，之後根據Widmark模式，血液中酒精濃度因人體代謝作用
    ，每小時下降約10-20mg/dL（等同為呼氣酒精濃度0.05-0.1
    mg/L），慢慢代謝排出體外。
　㈡一般人飲酒後，體內酒精濃度固然會因飲酒之酒精濃淡、飲
    酒量、飲酒時間之長短、飲酒速度、個人體質、新陳代謝率
    、耐受性及飲水量等因素不同而有所差異，難有絕對標準，
    我國相關機構針對酒精濃度回溯標準之文獻甚多，但前述法
    醫研究所於不同時期函文所示的回溯標準，大致相同，可作
    為一般正常人平均代謝速率之參考數值。本案被告行為時雖
    已77歲高齡，但依其所述，仍可駕車自永康住處往返○○街友
    人住處飲酒，返回住處午餐，可見行動自如，作息正常，具
    有一般正常人的活動能力，前述法醫研究所針對一般正常人
    的酒精代謝速率，係經過科學驗證，並參酌專家學者的研究
    數據，具相當的專業性，自得據為本案計算回推酒精濃度的
    參考數值。　
　㈢被告於110年3月23日13時25分移車肇事約半小時後，同日13
    時56分經警測得吐氣酒精濃度為每公升0.23毫克，已非常接
    近每公升0.25毫克之法定標準。依被告警詢、偵訊之供述，
    其當日中午12時許，在臺南市○○街友人住處開始飲用高粱酒
    ，於同日12時20分駕車離開，自友人家開回永康住處大約十
    幾分鐘等語（警卷第6-7頁，偵卷第10頁），若以其行車時
    間15分鐘計算，則其自12時飲酒，12時20分起駕車至12時35
    分許返回永康住處之行車期間，體內酒精濃度係處於飲酒後
    的高峰期，則以13時56分吐氣酒測值0.23mg/dL，回推半小
    時前的高峰期後段（即13時25分被告因移車倒車時撞擊到黃
    明達自小客車時）的吐氣酒精濃度應介於每公升0.255毫克
    至0.28毫克間【（0.23mg/L＋〈0.05mg/L×0.5小時）＝0.255mg
    /L，0.23mg/L＋〈0.1mg/L×0.5小時〉＝0.28mg/L】，已逾每公
    升0.25毫克之法定標準，若再回推1小時30分的高峰期前段
    （即被告駕車自○○街駛回永康之行車期間）的吐氣酒精濃度
    ，有可能介於每公升0.305毫克至0.38毫克間【0.23mg/L＋（
    0.05mg/L×1.5小時）＝0.305mg/L，0.23mg/L＋（0.1mg/L×1.5
    小時＝0.38mg/L）】，亦已逾每公升0.25毫克之法定標準。
　㈣至被告肇事後經警對其進行測試觀察紀錄表之各項測試，就①
    駕駛時之狀態，僅記載「倒車碰撞其他車輛」、②直線測試
    之結果，5項檢測均合格、③同心圓測試，雖有小部分貼近外
    圈圓周（約30度圓周範圍），但未有畫出超越內外同心圓圓
    周之情形，以被告之年齡，所駕駛車輛設備狀況（民國89年
    出廠，車尾未裝設倒車錄影設備），被告固係緩慢向後直向
    倒車，然仍撞擊黃明達停放的後車，且依證人黃明達供述造
    成其車車頭保險桿破裂（警卷第11頁），仍有相當的力道，
    尚非輕微擦撞，是被告在緩慢倒車的情況下，仍撞擊靜止中
    的後車，是否受體內酒精成分的影響，致有不能安全駕駛情
    事，要非無疑。況如前所述，刑法第185條之3第1項第1款所
    規定之不能安全駕駛罪，係以「吐氣所含酒精濃度達每公升
    0.25毫克或血液中酒精濃度達0.05%以上」為構成要件，係
    屬抽象危險犯，不以發生具體危險為必要，但被告於酒測前
    近2小時飲酒，飲酒後20分鐘駕駛自小客車上路，車程約十
    幾分鐘，其後再於同日13時25分駕駛同一自小客車移車肇事
    ，於13時56分所測得之呼氣酒精濃度每公升0.23毫克，已甚
    為接近法定標準，即使採前述法醫研究所對被告較為有利之
    較小數值之酒精代謝率計算（呼氣酒精濃度代謝率每小時下
    降0.05mg/L），不論自○○街駕車返回○○，或在住處前巷道移
    車肇事，回推之吐氣酒精濃度均逾每公升0.25毫克之法定標
    準，本院自不能無視於前述法醫研究所針對一般人飲酒後體
    內酒精代謝率之參考數值，不予回推計算被告二度駕車時的
    體內酒精濃度，亦不能無視於被告酒後危險駕駛之事實。
四、綜上，被告酒後駕駛動力交通工具之公共危險犯行，事證應
    屬明確，應依法論罪科刑。
參、論罪科刑
一、核被告所為，係犯刑法第185條之3第1項第1款之吐氣所含酒
    精濃度達每公升0.25毫克以上而駕駛動力交通工具罪。被告
    飲酒後駕駛同一自小客車行駛於道路，及其後在住處巷道移
    車倒車，係於密切接近之時間內所為，所侵害者為同一保障
    公眾交通往來安全之公共法益，各行為之獨立性薄弱，依一
    般社會通念，難以強行分開，在刑法評價上，以視為數個舉
    動之接續施行，合為包括之一行為予以評價，較為合理，屬
    接續犯。
二、撤銷原審判決之理由
　　前揭法醫研究所函文關於一般正常人的飲酒後體內酒精濃度
    的代謝率，係經過科學驗證，並參酌專家學者的研究數據，
    有其專業依據與參考價值，原審判決摒棄不用。復未審酌刑
    法第185條之3第1項第1款修正立法理由增訂酒精濃度標準值
    ，採抽象危險犯，作為認定不能安全駕駛之判斷標準，其規
    範目的在有效遏阻酒後駕駛事件之發生。準此，原審撤銷簡
    易判決罪刑之宣告，遽為被告無罪之諭知，即有未洽，檢察
    官上訴為有理由，應由本院撤銷改判。
三、爰審酌被告案發當日經警於13時56分測得之呼氣酒精濃度每
    公升0.23毫克，回溯其當日12時20分許酒後駕駛自小客車上
    路時，已達不能安全駕駛動力交通工具之程度，竟心存僥倖
    ，圖一己往來交通之便，率爾駕車上路，漠視其他使用道路
    者之人身安全，行車途中倖未發生交通事故致生實害，直至
    返回住處移車時，始發生擦撞後車之意外，犯罪情節尚屬輕
    微，暨被告警詢、偵查中均自白為認罪之供述，於原審卻翻
    異前詞，否認犯行，辯稱是從○○街買酒要回家喝，至本院準
    備程序之初仍否認犯行，於準備程序後段始為認罪之供述，
    復於本院審理時，一度否認在外飲酒，辯稱是返家之後在家
    喝酒，與其先前警詢及偵查之自白未盡相符，閃爍其詞，參
    酌證人黃明達於警詢陳述：被告在移車肇事後，趁伊報警時
    ，離開現場，警方到場後，經大樓警衛通知始下樓處理等情
    （警卷第10頁），被告不無規避酒測與刑責之嫌，被告嗣於
    本院訊問犯罪事實時，始再為認罪之供述。並審酌被告自98
    年間因偽造文書案件，經檢察官為緩起訴處分後，迄至本案
    發生前，未曾受刑之宣告與執行紀錄，有臺灣高等法院被告
    前案紀錄表在卷足參，素行尚稱良好。兼衡被告自述國小畢
    業之教育程度，已婚，育有1子2女均已成年，現與配偶、子
    、媳同住，與配偶靠國民年金生活之經濟與家庭生活狀況等
    一切情狀，量處如主文第2項所示之刑，並諭知易科罰金之
    折算標準，以示懲儆。
四、末按行為經法院評價為不法之犯罪行為，且為刑罰科處之宣
    告後，究應否加以執行，乃刑罰如何實現之問題。依現代刑
    法之觀念，在刑罰制裁之實現上，宜採取多元而有彈性之因
    應方式，除經斟酌再三，認確無教化之可能，應予隔離之外
    ，對於有教化、改善可能者，其刑罰執行與否，則應視刑罰
    對於行為人之作用而定。倘認有以監禁或治療謀求改善之必
    要，固須依其應受威嚇與矯治之程度，而分別施以不同之改
    善措施（入監服刑或在矯治機關接受治療）；反之，如認行
    為人對於社會規範之認知並無重大偏離，行為控制能力亦無
    異常，僅因偶發、初犯或過失犯罪，刑罰對其效用不大，祇
    須為刑罰宣示之警示作用，即為已足，此時即非不得緩其刑
    之執行，並藉違反緩刑規定將入監執行之心理強制作用，謀
    求行為人自發性之改善更新（最高法院102年度台上字第416
    1號裁判意旨參照）。被告未曾因故意犯罪受有期徒刑以上
    刑之宣告（被告前於75年間因侵占案件，經法院判決科處罰
    金銀元5千元確定），有卷附臺灣高等法院被告前案紀錄表
    足參，被告因一時疏忽，酒後駕駛汽車，致罹刑章，於警詢
    、偵查及本院審理後段，認罪坦承犯行，應認被告已知所為
    違反刑罰法律，事態重大，經此偵、審教訓，應知所警惕而
    無再犯之虞，本院認其所受宣告之刑，以暫不執行為適當，
    爰依刑法第74條第1項第1款規定，併諭知緩刑2年。惟審酌
    本案被告酒後駕駛，危及其他用路人之用路安全，不應心存
    僥倖，為督促被告警惕，恪遵法律規定，尊重他人生命、身
    體與財產安全，本院認除前開緩刑之宣告外，尚有採取預防
    再犯之措施，以確實輔導改過、避免再犯，爰併依刑法第74
    條第2項第8款規定，諭知被告應於本判決確定之日起1年內
    ，完成法治教育課程2場次，同時依刑法第93條第1項第2款
    之規定，諭知於緩刑期間付保護管束。倘被告於本案緩刑期
    間，違反上開所定負擔情節重大，足認原宣告之緩刑難收其
    預期效果，而有執行刑罰之必要，依刑法第75條之1第1項第
    4款規定，得撤銷其緩刑之宣告，併予敘明。
據上論斷，應依刑事訴訟法第369條第1項前段、第364條、第299
條第1項前段，刑法第185條之3第1項第1款、第41條第1項前段、
第74條第1項第1款、第2項第8款、第93條第1項第2款，刑法施行
法第1條之1第1項，判決如主文。
本案經檢察官陳昆廷聲請簡易判決處刑，檢察官呂舒雯提起上訴
，檢察官陳建弘到庭執行職務。
中　　華　　民　　國  　111    年    1     月    28   日
                  刑事第六庭    審判長法  官  張瑛宗
                                      法  官  李秋瑩
                                      法  官  林逸梅
以上正本證明與原本無異。
如不服本判決應於收受送達後20日內向本院提出上訴書狀，其未
敘述上訴理由者，並得於提起上訴後20日內向本院補提理由書（
均須按他造當事人之人數附繕本）「切勿逕送上級法院」。
　　　　　　　　　　　　　　　　　　　書記官  施淑華
中　　華　　民　　國　　111 　年　　1 　　月　　28　　日

附錄本案論罪科刑法條全文
中華民國刑法第185條之3
駕駛動力交通工具而有下列情形之一者，處2年以下有期徒刑，
得併科20萬元以下罰金：
一、吐氣所含酒精濃度達每公升零點二五毫克或血液中酒精濃度
    達百分之零點零五以上。
二、有前款以外之其他情事足認服用酒類或其他相類之物，致不
    能安全駕駛。
三、服用毒品、麻醉藥品或其他相類之物，致不能安全駕駛。
因而致人於死者，處3年以上10年以下有期徒刑；致重傷者，處1
年以上7年以下有期徒刑。
曾犯本條或陸海空軍刑法第54條之罪，經有罪判決確定或經緩起
訴處分確定，於五年內再犯第1項之罪因而致人於死者，處無期
徒刑或5年以上有期徒刑；致重傷者，處3年以上10年以下有期徒
刑。